【裁判字號】    95,訴,2780
【裁判日期】    950822
【裁判案由】    毒品危害防制條例
【裁判全文】
臺灣高雄地方法院刑事判決              95年度訴字第2780號
公  訴  人  臺灣高雄地方法院檢察署檢察官
被      告  甲○○
                    （另案在臺灣高雄第二監獄執行中）
上列被告因違反毒品危害防制條例案件，經檢察官提起公訴（95
年度毒偵字第5122號），本院以簡式審判程序判決如下：
    主  文
甲○○施用第一級毒品，累犯，處有期徒刑拾月。
    事  實
一、甲○○前於民國90年間，因施用毒品案件，經送觀察勒戒及
    強制戒治，於90年1 月1 日強制戒治期滿後，由台灣高雄地
    方法院檢察署檢察官以90年度戒毒偵字第204 號為不起訴處
    分確定。詎甲○○於上開強制戒治完畢後5 年內，又先後於
    94 年7月14日15時40分許回溯24小時內某時，及同年9 月6
    日15時30分許回溯24小時內某時，連續施用第一級毒品2 次
    ，其所犯施用第一級毒品犯行，經本院於95年2 月17日，以
    94年度訴字第4008號判決判處有期徒刑9 月，甲○○提起上
    訴後，經臺灣高等法院高雄分院以95年度上訴字第547 號判
    決上訴駁回確定。另甲○○於93年間曾因竊盜案件，經法院
    判處有期徒刑6 月確定，嗣於94年10月7 日易科罰金執行完
    畢。詎甲○○仍不知悔改施用毒品之惡習，基於施用第一級
    毒品海洛因之故意，於95年5 月25日，在高雄市○鎮區○○
    街之租屋處內，以將毒品海洛因摻在香菸內吸食之方式，施
    用第一級毒品海洛因1 次。嗣於同年月27日凌晨2 時45分許
    ，在高雄市政府警察局保安大隊辦公室內，員警經甲○○同
    意對其採集尿液送驗後呈嗎啡陽性反應，而查知上情。
二、案經高雄市政府警察局移送台灣高雄地方法院檢察署檢察官
    偵查起訴。
    理  由
一、本件被告甲○○所犯係死刑、無期徒刑、最輕本刑為3 年以
    上有期徒刑以外之罪，被告於準備程序中就被訴事實為有罪
    之陳述，經法官告知簡式審判程序之旨，並聽取公訴人及被
    告意見後，本院認為適宜由受命法官獨任進行簡式審判程序
    ，先予敘明。
二、上揭事實，業據被告於本院審理中坦白承認，且被告經警所
    採集尿液送驗後確呈嗎啡陽性反應，有保安警察大隊刑案移
    送專責組偵辦毒品危害防制條例嫌疑人尿液採證對照表及高
    雄市立凱旋醫院濫用藥物尿液檢驗報告各1 份在卷可憑，足
    認被告之自白與事實相符，其有上揭施用第一級毒品之犯行
    ，應堪認定。
三、查92年7 月9 日修正公布之毒品危害防制條例第20條、第23
    條，其修正理由主要係認觀察勒戒或強制戒治後5 年後再犯
    者，顯見前所實施之觀察、勒戒或強制戒治，已足以遮斷其
    施用毒品之癮，為期自新及協助其斷除毒癮，對此5 年後再
    犯者仍適用初犯之規定（即該條例第20條第3 項之規定），
    即先經觀察勒戒、強制戒治之程序，且為配合簡化施用毒品
    犯之刑事處遇程序，釋放後5 年內再犯者，其再犯率甚高，
    原據以實施之觀察勒戒及強制戒治既已無法收其實效，自應
    施以刑事處遇，凡此俱見修正後之毒品危害防制條例刪除修
    正前二犯及三犯之規定，一改修法前繁雜之處遇程序，僅將
    施用毒品犯簡化區分為初犯、再犯外，並認施用毒品者係屬
    病患性犯人，以觀察勒戒戒除其身癮，併以強制戒治方式祛
    除心癮之措施。是對於修正後毒品危害防制條例第20條第3
    項規定「觀察、勒戒或強制戒治執行完畢後，5 年後再犯」
    之解釋，自應限於該施用毒品犯者於觀察勒戒或強制戒治執
    行完畢後5 年內，均未再有任何施用毒品之犯行，始足當之
    ，茍其施用毒品之犯行，前經觀察勒戒或強制戒治執行完畢
    後，5 年內曾因再施用毒品之行為，而經法院判處刑罰之處
    遇程序確定者，縱其係於觀察勒戒或強制戒治執行完畢5 年
    後再為施用毒品者（即舊法時代之三犯或三犯以上），因其
    於治療程序之保安處分執行完畢5 年內後，既仍有繼續施用
    毒品之犯行，即難認前所執行之治療程序有何戒除其身心毒
    癮之成效可言，自不得僅憑該次施用毒品犯行係在前次執行
    治療程序之保安處分完畢後，5 年後再犯一端，即依新法第
    20 條 第3 項規定，逕認為「初犯」，而適用同條第1 、2
    項之觀察勒戒或強制戒治等治療程序，否則無異使接受治療
    程序執行成效不彰，而屢犯施用毒品罪之行為人，僅因其施
    用毒品行為與前次觀察、勒戒或強制戒治完畢之時間相距已
    逾5 年，反得循初犯之保安處分程序，獲邀寬典，不啻與前
    揭毒品危害防制條例之修法初衷背道而馳，是就此情形，仍
    應認屬「再犯」之範疇，直接適用刑事刑罰處遇之程序。本
    件被告有如上所述施用毒品之前科，有臺灣高等法院被告前
    案紀錄表1 份在卷可查，是被告前於90年1 月1 日雖曾因施
    用毒品之犯行，經執行強制戒治完畢，惟被告於強制戒治完
    畢後5 年內又曾再度施用第一級毒品，並經本院判刑確定後
    ，又再度違犯本案犯行，參照上開法條規定及說明，本件被
    告自應依毒品危害防制條例之規定予以追訴處罰，合予敘明
    。
四、被告行為後，如附表所示之刑法法條業經變更，並於95年7
    月1 日生效施行，玆經比較結果，裁判時法並未較為有利，
    從而依刑法第2 條第1 項前段規定，自應適用行為時法，亦
    即修正前刑法規定至明。核被告所為，係犯毒品危害防制條
    例第10條第1 項之施用第一級毒品罪。被告持有第一級毒品
    海洛因後進而施用，其持有之低度行為，應為施用之高度行
    為所吸收，不另論罪。查被告有如上所述前科之事實，有台
    灣高等法院被告前案紀錄表1 份在卷可查，其受有期徒刑之
    執行完畢，5 年以內再犯本件有期徒刑以上之罪，為累犯，
    應依法加重其刑。爰審酌被告已有施用毒品前科，卻仍違犯
    本件施用毒品之犯行，顯見被告並不知悔改施用毒品之惡習
    ，惟念及被告犯後坦承施用毒品，及其施用毒品之犯行，係
    戕害自身身體健康，並未危及他人與其他一切情狀，量處如
    主文所示之刑，以資懲儆。
據上論斷，應依刑事訴訟法第299 條第1 項前段、第273 條之1
第1 項，毒品危害防制條例第10條第1 項，刑法第2 條第1 項前
段、第11條前段、修正前第47條，判決如主文。
本案經檢察官劉文婷到庭執行職務。
中    華    民    國     95    年    8    月    22    日
                      刑事第十五庭  法  官  呂憲雄
以上正本證明與原本無異。
如不服本判決，應於收受送達後10日內向本院提出上訴書狀。
中    華    民    國     95    年    8    月    22    日
                                    書記官  吳良美
附錄本判決論罪科刑法條
毒品危害防制條例第10條
施用第一級毒品者，處 6 月以上 5 年以下有期徒刑。
施用第二級毒品者，處 3 年以下有期徒刑。
附表：
┌──────┬─────────────┬─────────────┬───────┬────┐
│變更條文    │行為時法之內容            │裁判時法之內容            │比  較  理  由│比較結果│
├──────┼─────────────┼─────────────┼───────┼────┤
│【累犯變更】│受有期徒刑之執行完畢，或受│受徒刑之執行完畢，或一部之│修正前受徒刑執│本案被告│
│刑法第47 條 │無期徒刑或有期徒刑一部之執│執行而赦免後，5年以內故意 │行完畢後5 年以│係故意再│
│、第49條    │行而赦免後，5 年以內再犯有│再犯有期徒刑以上之罪者，為│內再犯有期徒刑│犯罪，不│
│            │期徒刑以上之罪者，為累犯，│累犯，加重本刑至二分之一。│以上之罪，含因│論依新法│
│            │加重本刑至二分之一。      │第98條第2 項關於因強制工作│故意或過失再犯│或舊法，│
│            │                          │而免其刑之執行者，於受強制│之情形，但前所│被告均構│
│            │累犯之規定，於前所犯罪依軍│工作處分之執行完畢或一部之│犯之罪不含依軍│成累犯，│
│            │法或於外國法院受裁判者，不│執行而免除後，5 年以內故意│法所犯之罪。雖│是新法並│
│            │適用之。                  │再犯有期徒刑以上之罪者，以│修正後不含過失│未較為有│
│            │                          │累犯論。                  │再犯罪，但前所│利，應逕│
│            │                          │                          │犯之罪含依軍法│依舊法規│
│            │                          │累犯之規定，於前所犯罪在外│而犯之罪，且新│定論以累│
│            │                          │國法院受裁判者，不適用之。│法增訂強制工作│犯。    │
│            │                          │                          │處分與刑罰之執│        │
│            │                          │                          │行效果得以互代│        │
│            │                          │                          │之擬制累犯之規│        │
│            │                          │                          │定。          │        │
└──────┴─────────────┴─────────────┴───────┴────┘


司法院資訊處製作；財團法人民間司法改革基金會備份。
